【裁判字號】    99,毒抗,672
【裁判日期】    990803
【裁判案由】    聲請觀察勒戒
【裁判全文】
臺灣高等法院臺中分院刑事裁定         99年度毒抗字第672號
抗  告  人
即  被  告  甲○○
上列抗告人因違反毒品危害防制條例案件，經檢察官聲請觀察、
勒戒，不服臺灣臺中地方法院中華民國99年6月28日第一審裁定
（99年度毒聲字第529號，聲請案號：臺灣臺中地方法院檢察署
99年度毒偵字第1859號、99年度聲觀字第444號），提起抗告，
本院裁定如下：
    主  文
抗告駁回。
    理  由
一、按犯毒品危害防制條例第10條之罪者，檢察官應聲請法院裁
    定，令被告入勒戒處所觀察、勒戒，其期間不得逾2月，毒
    品危害防制條例第20條第1項定有明文。
二、抗告意旨略以：警方於抗告人即被告甲○○（以下稱為抗告
    人）住處搜索時，並未查扣任何毒品，抗告人自恃並未施用
    毒品，乃於接獲通知後始至警局接受採尿檢驗，鑑定結果呈
    陽性反應，可能係因送驗之檢體發生錯誤，抗告人對於尿液
    檢體檢驗結果，安非他命濃度179ng/ml、甲基安非他命濃度
    1992ng/ml存有疑慮，如此高濃度之檢驗結果，極有可能因
    採尿及運送過程有瑕疵，且運送過程並無攝影所致；原審法
    院以1紙檢驗報告即認抗告人涉有施用甲基安非他命之犯行
    ，而未詳究抗告人是否因檢舉毒販而遭他人陷害，誠有未盡
    調查能事之違誤，請鈞院明鑑，賜為撤銷為禱云云。
三、經查：
  (一)抗告人基於施用第二級毒品甲基安非他命之犯意，於民國99
    年3月9日上午11時25分許為警採尿回溯前96小時內某時，在
    不詳地點，以不詳方式，施用第二級毒品甲基安非他命1次
    ，嗣於99年3月9日上午7時23分許，為警持原審法院核發之
    搜索票在其位於臺中市○區○○○街7號4樓之4住處查獲。
    抗告人於警詢及偵訊時雖否認有施用第二級毒品甲基安非他
    命之犯行（見警卷第2頁、99年度毒偵字第1859號卷第11頁
    ），惟查，抗告人於99年3月9日上午11時25分許，在臺中市
    警察局刑警大隊偵查第四隊所採集之尿液檢體，經送請詮昕
    科技股份有限公司先以酵素免疫分析法初步篩檢，再以氣相
    層析質譜儀（GC/MS）確認檢驗結果，確檢出有甲基安非他
    命陽性反應等情，有臺中市警察局刑警大隊偵四隊委託鑑驗
    尿液代號與真實姓名對照表（見99年度毒偵字第1859號卷第
    4 頁）、詮昕科技股份有限公司濫用藥物尿液檢驗報告（見
    警卷第17頁）各1紙在卷可稽。而送驗之尿液為抗告人所排
    放並封緘等情，亦據抗告人於警詢時供明在卷（見警卷第4
    頁）。
  (二)依行政院國軍退除役官兵輔導委員會臺北榮民總醫院83年4
    月7日83北總內字第02059號函所示：「目前常用尿液安非他
    命或嗎啡篩檢方式包括酵素免疫分析法（EIA,enzymeimmuno
    assay）、薄層色層分析法（TLC,thinlayerchromatography
    ）和放射免疫分析法（RIA,radioimmunoassay）。在文獻報
    告中，確實有藥品或食物因交叉反應（crossr-eaction），
    可在尿液測試中產生偽陽性（false positive）之安非他命
    或嗎啡反應。但利用精密的儀器分析，將可排除偽陽性之可
    能，而得到正確的答案，因此篩檢結果必須進一步確認。在
    目前最常採用之確認方法為氣相層析質譜儀GC/MS（Gas Chr
    omatography Mass Spectrophotometer），此乃因在良好的
    操作條件下，以氣相層析質譜儀作藥物及其代謝產物之定性
    及定量分析，幾乎不會有偽陽性反應產生。因此，尿液測試
    時是否產生偽陽性反應，除須考慮其他物質產生之偽陽性外
    ，測試方式及儀器設備亦應列入考量。」之專業意見，顯見
    詮昕科技股份有限公司既係以精密之氣相層析質譜儀為確認
    ，是其鑑定方法依上揭臺北榮民總醫院之函所示，自較精確
    ，可排除偽陽性之可能。
  (三)又按毒品施用後於尿液中可檢出之時間，受施用劑量及頻率
    、施用方式、飲水量多寡、個人體質及其代謝情況等因素影
    響，因個案而異，甲基安非他命一般可檢出之時間為施用後
    1至5日，而甲基安非他命施用後24小時內經由尿液排出之量
    可達施用劑量之70%，此有行政院衛生署管制藥品管理局92
    年3月10日管檢字第0920001495號函文可資參照，而尿液中
    是否含有甲基安非他命或安非他命反應，經以氣相層析質譜
    儀（GC/MS）分析方法進行確認檢驗，尿液檢體中濫用藥物
    或其代謝物之濃度高於或等於下列之濃度時，即可認定安非
    他命類之藥物存在：(一)安非他命：500ng/mL；(二)甲基安
    非他命：500ng/mL，且就尿液檢體中甲基安非他命之濃度高
    於500ng/mL時，其代謝物安非他命之濃度亦應同時等於或高
    於100ng/mL，方可判定為甲基安非他命陽性反應，此觀卷附
    前開檢驗報告（見警卷第17頁）之說明甚詳，另行政院衛生
    署管制藥品管理局90年9月13日管檢字第98064號函文可併參
    照。從而，本件抗告人前開尿液檢體既係以氣相層析質譜儀
    法確認檢驗，且抗告人於為警查獲後所採集之尿液代謝物，
    經檢驗結果，安非他命濃度係179ng/mL、甲基安非他命為19
    92ng/mL，高於該確認結果報告之閾值濃度，依上揭說明，
    抗告人尿液確呈甲基安非他命陽性反應，堪信無錯誤之可能
    。足認抗告人於99年3月9日上午11時25分許為警採尿前回溯
    96小時內某時，確有施用第二級毒品甲基安非他命1次之事
    實。抗告人否認有施用甲基安非他命云云，所辯不足採信，
    其施用第二級毒品甲基安非他命之犯行，已堪認定。
  (四)原審因認抗告人施用第二級毒品之事證明確，因而依臺灣臺
    中地方法院檢察署檢察官之聲請，依毒品危害防制條例第20
    條第1項、觀察勒戒處分執行條例第3條第1項之規定，裁定
    抗告人應送勒戒處所觀察、勒戒，本院經核原裁定於法並無
    不合。抗告人抗告意旨以採尿及運送過程有誤及原審未詳查
    其是否遭人誣陷云云，指摘原裁定不當，為無理由，應予駁
    回。
四、據上論斷，應依刑事訴訟法第412條，裁定如主文。
中    華    民    國    99    年    8     月    3    日
            刑事第十一庭  審判長法  官  郭  同  奇
                                法  官  洪  曉  能
                                法  官  許  冰  芬
上列正本證明與原本無異。
不得再抗告。
                                書記官  蔡  嘉  萍
中    華    民    國    99    年    8     月    3    日

司法院資訊處製作；財團法人民間司法改革基金會備份。
